【裁判字號】    88,訴,1778
【裁判日期】    890127
【裁判案由】    強盜等
【裁判全文】
臺灣高雄地方法院刑事判決                        八十八年度訴字第一七七八號
    公  訴  人  臺灣高雄地方法院檢察署檢察官
    被      告  甲○○
    選任辯護人  吳永茂
                曾慶雲
右列被告因強盜案件，經檢察官提起公訴（八十八年度偵字第二一二五五號），本院
判決如左：
    主  文
甲○○共同意圖為自己不法之所有，而搶奪他人之動產，處有期徒刑壹年貳月。其餘
被訴過失傷害部分公訴不受理。
    事  實
一、甲○○與綽號「阿凱」之丁○○（民國七十年十一月十一日生，現由台灣高雄少
    年法院調查中）是經常一起飆車之好友，於八十八年八月二十二日晚上六時四十
    分許，由甲○○騎乘車牌號碼：ＬＤＡ─九八八號機車，搭載丁○○，行經高雄
    縣鳳山市○○街二一八號前，見在騎樓下之乙○○○左肩背有一紙皮包，且獨自
    一人在該處準備倒垃圾，認有機可乘，竟基於共同意圖為自己不法所有之犯意聯
    絡，趁乙○○○未及防備之際，由丁○○下車徒手奪取乙○○○背於左肩上之皮
    包一只（內有現金新台幣三萬六千七百元及汽、機駕照、健保卡各一紙），得手
    後再由甲○○騎乘上開機車搭載丁○○逃離現場。甲○○與丁○○逃離至高雄縣
    鳳山市○○○街五巷巷口附近時，甲○○因疏未注意車前狀況，而與丙○○所騎
    乘之車牌號碼：ＺＸＢ─一八三七號機車發生擦撞，致丙○○因而受有頭部、手
    腳擦傷之傷害，詎甲○○竟未停車，反而逃離現場。嗣經警從甲○○停放在車禍
    現場附近之高雄區中小企業銀行（下稱高雄企銀）騎樓下之上開機車車牌號碼，
    並查出車主係甲○○之父親東成，得知當日該輛機車係由甲○○所騎，始循線
    查獲上情。
二、案經高雄縣警察局鳳山分局報請高雄地方法院檢察署檢察官偵查起訴。
    理  由
壹、被訴搶奪有罪部分：
一、訊據被告甲○○，固不否認於右揭時地騎乘機車搭載少年丁○○，搶奪被害人乙○○○之皮包（內有現金新台幣三萬六千七百元及汽、機駕照、健保卡各一紙）
    得逞，惟矢口否認有何共同搶奪犯行，辯稱：當日是丁○○叫伊騎車載他出去，
    到了新康街二一八號前時，丁○○即叫伊停車，丁○○就下車去行搶被害人之皮
    包，搶完後伊隨即載丁○○離開現場云云。經查：被告上開共同搶奪犯行，已據
    被告於警訊、偵查中供述明確（見八十八年八月二十二日涂君偉之警訊筆錄及八
    十八年八月二十三日偵訊筆錄），核與證人即被害人乙○○○於警訊（見八十八
    年八月二十二日乙○○○之警訊筆錄）及本院審理中（見本院八十八年十月二十
    八日審判筆錄）證述情節相符。參以被告與丁○○二人，自八十五年起，即時常
    一起飆車，乃是熟識多年之好友，已據被告供述明確（見八十八年十月二十八日
    審判筆錄），且案發當日又係被告騎機車搭載丁○○一同外出，於丁○○尋得目
    標準備行搶時，被告亦停車配合丁○○行搶，嗣丁○○搶得被害人之皮包後，被
    告隨即騎車搭載丁○○逃離現場，益證渠二人自始即具有共同行搶之犯意聯絡甚
    明。雖被告另辯稱：伊係自首云云，惟查：被告於搶奪得逞逃離現場時，途中因
    發生車禍，遂將機車牽至附近之高雄企銀騎樓下鎖好，隨即逃逸，嗣經警發覺該
    輛機車與先前行搶案件歹徒乘坐機車，其車型及顏色均相同，再經由該輛機車之
    車籍資料，查出車主係被告之父親東成，警員乃詢問東成該輛機車當日係由
    何人所騎，東成聲稱該輛機車係甲○○騎出去，但甲○○之前有打電話回來說
    該輛機車已經遭竊，後來東成帶被告至派出所製作筆錄，經警訊問被告有無涉
    及刑案，被告只坦承他有騎機車撞傷丙○○，因無照才逃逸，但否認涉犯本件搶
    奪案件，是警方先查出被告涉犯本件搶奪案件等情，已據證人即承辦本件搶奪案
    件之高雄縣警察局鳳山分局新甲派出所警員戊○○到庭證述綦詳（見八十八年十
    一月二十三日訊問筆錄），顯見被告在警員發覺其涉犯本件搶奪案件前，均未主
    動坦承犯案甚明，自與刑法第六十二條前段之自首要件有異，附此敘明。本件罪
    證已臻明確，被告上開所辯，顯係卸責之詞，不足採信，其共同搶奪犯行，堪以
    認定。
二、核被告甲○○上開所為，係犯刑法第三百二十五條第一項之普通搶奪罪。公訴意
    旨雖認應依同法第三百二十九條之準強盜罪處斷，惟按刑法第三百二十九條之搶
    奪因防護贓物、脫免逮捕或湮減罪證，而當場實施強暴、脅迫論以強盜之規定，
    自以實施強暴、脅迫之人為限，其他搶奪共犯對於行強如無犯意之聯絡者，不容
    概以強盜論擬。然查：被告於丁○○下車著手行搶時，僅坐在機車上等候接應丁○○逃離現場，並未出手毆打被害人乙○○○，亦未出言助勢，已據證人乙○○○到庭結證屬實（見八十八年十月二十八日審判筆錄），核與被告所辯情形相符
    ，且本院亦查無其他積極證據足以認定被告就此實施強暴、脅迫部分，與丁○○
    具有犯意聯絡，準此，公訴人起訴之法條尚有未洽，惟其社會基本事實同一，本
    院自得變更起訴法條，合先敘明。又被告與少年丁○○二人，具有犯意聯絡與行
    為分擔之關係，為共同正犯。茲審酌被告年紀尚輕，竟不思努力向上，且犯罪後
    又否認搶奪犯行，顯無悔改之意，其犯罪手段對社會治安危害甚大，情節重大，
    量刑本不宜輕，及其犯行對被害人財物所造成之損失等一切情狀，爰量處如主文
    所示之刑。
貳、被訴過失傷害公訴不受理部分：
一、公訴意旨另以：被告甲○○與丁○○共同搶奪得逞後，由被告騎乘上開機車，搭
    載丁○○逃離現場，於行至高雄縣鳳山市○○○街五巷巷口附近時，因疏未注意
    車前狀況，而與告訴人丙○○所騎乘之車牌號碼：ＺＸＢ─一八三七號機車發生
    擦撞，致丙○○因而受有頭部、手腳擦傷之傷害，因認被告另涉犯刑法第二百八
    十四條第一項前段之過失傷害犯行。
二、按告訴乃論之罪，告訴人於第一審辯論終結前，得撤回其告訴；又告訴經撤回者
    ，法院應諭知不受理之判決，刑事訴訟法第二百三十八條第一項，及第三百零三
    條第三款定有明文。經查：本件被告因過失傷害案件，經檢察官提起公訴，認被
    告係犯刑法第二百八十四條第一項前段之過失傷害罪，依同法第二百八十七條前
    段之規定須告訴乃論。茲據告訴人於本院審理中，聲請撤回其告訴，有撤回告訴
    狀一紙在卷足憑，揆諸前開說明，逕為諭知不受理之判決。
、至被告另涉犯刑法第一百八十五條之四駕車肇事致人受傷而逃逸部分，另函送台
    灣高雄地方法院檢察署檢察官另行偵查，併此敘明。
據上論斷，應依刑事訴訟法第三百條、第二百九十九條第一項前段、第三百零三條第
三款，刑法第二十八條、第三百二十五條第一項，判決如主文。
中      華      民      國    八十九    年      一      月    二十七    日
                                  臺灣高雄地方法院刑事第四庭
                                      法  官  唐  照  明
右正本證明與原本無異。
如不服本判決，應於判決送達後十日內，向本院提出上訴狀。
                                      書記官  林  孝  聰
中    華    民    國      八十九      年      一      月      二十八    日
附錄法條：
刑法第三百二十五條第一項。
意圖為自己或第三人不法之所有，而搶奪他人之動產者，處六月以上五年以下有期徒
刑。


司法院資訊處製作；財團法人民間司法改革基金會備份。
